【裁判字號】    99,監宣,133
【裁判日期】    991022
【裁判案由】    監護宣告
【裁判全文】
臺灣屏東地方法院民事裁定             99年度監宣字第133號
聲  請  人  甲○○
相  對  人  乙○○
上列聲請人聲請監護宣告事件，本院裁定如下：
    主    文
宣告乙○○（女、民國○○○年○月○日生、身分證統一編號：
Ｚ000000000號）為受輔助宣告之人。
選定甲○○（女、民國○○○年○月○○○日生、身分證統一編
號：Ｚ000000000號）為受輔助宣告人之輔助人。
聲請費用新臺幣壹仟元由受輔助宣告之人負擔。
    理    由
一、聲請意旨略以：聲請人甲○○之母即相對人乙○○（女、民
    國○○年○ 月○ 日生、身分證統一編號：Ｚ000000000號）於99
    年7 月30日因交通事故，致腦部受傷，雖經延醫診治，惟均
    無起色，為意思表示或受意思表示，或辨識其意思表示之效
    果之能力，顯有不足，為此依民法第14條之規定，聲請宣告
    乙○○為受監護宣告人，並由聲請人為相對人乙○○之監護
    人，並指定相對人之配偶洪慶安為會同開具財產清冊之人等
    語，並提出戶籍謄本、財政部臺灣南區國稅局98年度綜合所
    稅各類所得資料清單、財政部臺灣省南區國稅局財產歸屬資
    料清單、同意書、長庚醫療財團法人高雄長庚紀念醫院診斷
    證明書影本等件為證。
二、按法院對於監護之聲請，認為未達民法第14條第1 項之程度
    者，得依民法第15條之1 第1 項規定，為輔助之宣告，民法
    第14條第3 項定有明文；法院對於監護之聲請，認為未達民
    法第14條第1 項之程度，而有輔助宣告之原因者，得依職權
    以裁定變更為輔助宣告，亦為民事訴訟法第624 條之3 第1
    項所明定。次按對於因精神障礙或其他心智缺陷，致其為意
    思表示或受意思表示，或辨識其意思表示效果之能力，顯有
    不足者，法院得因本人、配偶、四親等內之親屬、最近一年
    有同居事實之其他親屬、檢察官、主管機關或社會福利機構
    之聲請，為輔助之宣告。受輔助宣告之人，應置輔助人，民
    法第15條之1 第1 項、第1113條之1 第1 項亦定有明文。依
    民法第1113條之1 第2 項準用同法第1111條之1 規定，法院
    選定輔助人時，應依受輔助宣告之人之最佳利益，優先考量
    受輔助宣告之人之意見，審酌一切情狀，並注意下列事項：
    (一)受輔助宣告之人之身心狀態與生活及財產狀況。(二)受輔助
    宣告之人與其配偶、子女或其他共同生活之人間之情感狀況
    。(三)輔助人之職業、經歷、意見及其與受輔助宣告之人之利
    害關係。(四)法人為輔助人時，其事業之種類與內容，法人及
    其代表人與受輔助宣告之人之利害關係。
三、經查，聲請人主張上開各情，業據提出戶籍謄本、財政部臺
    灣南區國稅局98年度綜合所稅各類所得資料清單、財政部臺
    灣省南區國稅局財產歸屬資料清單、同意書、長庚醫療財團
    法人高雄長庚紀念醫院診斷證明書影本等件為證，並經本院
    前往長庚醫院，於鑑定人黃文翔醫師前點呼相對人並詢問姓
    名、生日、為何住院、與聲請人之關係，均無異狀；問其是
    否知道搭公車、100 乘100 、任職多久？其回答：不知道，
    搭公車簡單的要命。我不知道。我忘了。本院另就相對人之
    精神及心智狀況訊問鑑定人，經鑑定人鑑定結果，認相對人
    過去曾經意外被玻璃割斷左手小指，在林口長庚醫院手術治
    療，此外無重大生理疾病病史，因於99年7 月30日發生車禍
    導致頭部外傷引發顱內出血並且陷入昏迷狀態，隨後經過高
    雄長庚醫院緊急住院開刀治療，目前仍住院治療中。個案身
    體狀態方面：(1)理學檢查：身材中等、右手無力，也無法執
    行精細動作例如握筆寫字等，坐於輪椅上、鼻腔插有鼻胃管
    、喉部有施行氣管切開手術並以紗布覆蓋；(2)臨床檢查：右
    手無力、無法舉高、無力握拳。眼神呆滯、目光茫然，可以
    與人做簡單之口語溝通，因為判斷能力有缺損，有時對他人
    之意思表達無法正確回應，長短期記憶能力極差、注意力不
    集中、100 持續減7 的計算無法完成、現實判斷能力不佳、
    對於金錢與數字無概念（一個便當大約多少錢、一份報紙多
    少錢、一杯奶荼大約多少錢、由此地坐計程車到火車站約多
    少錢…等日常生活之金錢概念明顯缺乏）。個案精神狀態方
    面：意識清楚、可以與人交談，說話速度緩慢、長短期記憶
    能力不佳、注意力不集中、無法執行簡單之兩位數加減計算
    ，現實判斷能力欠佳，目前沒有聽幻覺也沒有視幻覺，對於
    抽象名詞無法分辨其意義（例如忍耐與頑固、優雅與妖艷…
    ），認知功能嚴重受損，行為退化，對於時間、地方、人物
    之定向能力也明顯受損，長、短期記憶也明顯喪失（個案無
    法知道自己身處何地，不知今天是幾年幾月幾日、不記得自
    己家中門牌號碼與電話…）。個案日常生活狀況方面：(1)日
    常生活自理情形：進食、沐浴、翻身、大小便、移動身體…
    皆完全無法自理、無法久站、無法走動，目前靠鼻胃管餵食
    ，正訓練其自己大小便中；(2)經濟活動能力（包括管理處分
    自己財產之能力）：無法自行購物、無法做簡單之兩位數字
    加減計算、無法辨識錢幣幣值、不會到金融機構辦理存款提
    款、不知如何保管與儲存自己之財物，完全無處理財產之能
    力；(3)社會性：無職業功能、無社交功能、無法自行搭乘或
    使用大眾交通工具、無法自行認路回家、無自我安休閒活動
    之功能。綜上評估，個案各項功能退化嚴重，生活完全無自
    理能力，必須長期依賴家人、醫療或養護機構照顧。個案目
    前已經處於嚴重失智狀態因而導致個人之認知功能嚴重失能
    ，為意思表示或受意思表示或辨識其意思表示效果之能力明
    顯受損，此外也已經無法獨力處理個人事務與從事個人財務
    管理，已符合輔助宣告之標準等情，有本院99年10月12日訊
    問筆錄、屏安醫院99年10月13日屏安醫字第0990383 號函附
    之精神鑑定報告書1 份在卷可憑。綜上所述，本院審酌上開
    勘驗結果及醫師所為之鑑定意見，認相對人非完全不能辨識
    其意思表示之效果，未達應受監護宣告之程度，惟其辨識能
    力顯有不足。從而，聲請人聲請監護宣告，尚屬有間，惟相
    對人仍有受輔助之必要，爰依職權以裁定為輔助之宣告。
四、次查，聲請人即相對人之女，且自相對人罹病後均係由聲請
    人協助處理相關事宜，本院審酌聲請人甲○○為相對人之女
    ，亦有意願擔任相對人之輔助人，由聲請人甲○○任相對人
    之輔助人，最能符合受輔助宣告之人之最佳利益，爰選定聲
    請人甲○○為輔助人。
五、依民事訴訟法第608 條第1 項、第624 條之1 第3 項，非訟
    事件法第24條第1 項，裁定如主文。
中    華    民    國    99    年    10    月    22    日
                  家事庭        法  官  陳秀慧
以上正本係照原本作成。
如不服本裁定關於選定輔助人之部分，應於送達後10日內向本院
提出抗告狀，並繳納抗告費新臺幣1,000 元；其餘關於輔助宣告
之部分，不得抗告。
如欲申請辦理輔助宣告登記，宜先確定本裁定是否生效。
中    華    民    國    99    年    10    月    22    日
                                書記官  賀燕花

司法院資訊處製作；財團法人民間司法改革基金會備份。
